臺北高等行政法院判決
　　　　　　　　　　　　　　　　　　 94年度簡字第00755號
原　　　告　甲○○
被　　　告　臺北市稅捐稽徵處
代　表　人　乙○○（處長）
上列當事人間因地價稅事件，原告不服臺北市政府中華民國94年
7月7日府訴字第09413057200號訴願決定，提起行政訴訟。本院
判決如下：
    主  文
原告之訴駁回。
訴訟費用由原告負擔。
    事  實
一、事實概要：
    緣原告以其所有之臺北市○○區○○段3小段69之1號土地（
    地目：建；下稱系爭土地），係供巷道使用為由，於民國（
    下同）93年9月1日向被告士林分處申請免徵地價稅。嗣經該
    分處於93年9月10日派員會同臺北市政府地政處人員至現場
    勘查後，發現系爭土地為臺北市○○路51之2號與57號等2建
    物間之空地，該空地有以鐵門圍起，鐵門外堆置雜物，非供
    巷道使用，乃以93年9月14日北市稽士林甲字第09361008300
    號函復原告因該土地非供巷道使用，核與土地稅減免規則第
    9條規定不符，否准所請。原告不服，於93年9月20日向被告
    士林分處再次申請免徵系爭土地之地價稅。嗣經該分處於93
    年9月24日派員會同臺北市政府地政處人員至現場勘查後，
    發現位於系爭土地之鐵門業已拆除，現況係供巷道使用，乃
    以93年12月15日北市稽士林甲字第09361541100號函復原告
    准自93年起至減免原因消滅為止免徵地價稅，並退還溢繳之
    93年期地價稅款。原告復以系爭土地供巷道使用為由，於94
    年2月18日向被告士林分處申請退還系爭土地88年至92年地
    價稅，經該分處以94年2月22日北市稽士林甲字第
    09460144000號函否准其申請。原告不服，提起訴願，經遭
    駁回，遂提起本件行政訴訟。
二、兩造聲明：
　(一)原告聲明：
    1.訴願決定原處分均撤銷。
    2.被告應退還原告88年至92年地價稅總計42,742元。
    3.訴訟費用由被告負擔。
　(二)被告聲明：
    1.駁回原告之訴。
    2.訴訟費用由原告負擔。
三、兩造之陳述：
　(一)原告主張之理由：
    系爭土地上之遮雨棚是用以防止下雨滲窗，鐵欄杆是防止遊
    民出入，鐵門外之堆置物乃不知何方人士所棄置，皆非原告
    所為。又堆置物原告現已清除完畢，且93年度之地價稅既已
    能退還，懇請被告退還原告已繳之88年至92年地價稅。
　(二)被告主張之理由：
    1.原告於93年9月1日第1次申請系爭土地供巷道使用免徵地
      價稅，經被告士林分處於93年9月10日派員會同地政機關
      勘查結果，系爭土地為雨農路51之2號與57號建物間之空
      地，並以鐵門圍起，鐵門外堆置雜物，非供巷道使用，此
      有現場勘查照片3紙附卷可稽，與土地稅減免規則第9條：
      「無償供公共使用之私有土地，經查明屬實者，在使用期
      間內，地價稅或田賦全免。但其屬建造房屋應保留之空地
      部份，不予免徵。」之規定不符，該分處乃於93年9月14
      日以北市稽士林甲字第09361008300號函復否准。原告嗣
      於93年9月20日再次申請，經該分處派員於93年9月24日複
      勘結果，現場已供雨農路51之2號旁巷道使用，遂於93年
      12月15日以北市稽士林甲字第09361541100號函復原告系
      爭土地准自93年起免徵地價稅。原告復於94年2月17日向
      該分處申請退還88年至92年溢繳地價稅。惟依土地稅減免
      規則第24條：「合於第7條至第17條規定申請減免地價稅
      或田賦者，應於每年（期）開徵40日前提出申請；逾期申
      請者，自申請之次年（期）起減免。‧‧‧」之規定，原
      告於93年9月20日再度提出申請後，經該分處勘查系爭土
      地確供巷道使用，依上開規定，應自93年起始有免徵地價
      稅之適用，該分處遂於94年2月22日以北市稽士林甲字第
      09460144000號函復否准退稅。
    2.原告主張系爭土地供巷道使用，應退還88年至92年地價稅
      乙節，按納稅義務人對於因適用法令錯誤或計算錯誤溢繳
      之稅款，得自繳納之日起5年內提出具體證明，申請退還
      ，此為稅捐稽徵法第28條所明定。經查系爭土地係自93年
      9月24日起始有無償供公共使用之情事，且原告自88年至
      92年止並未曾申請免徵系爭土地之地價稅，依首揭土地稅
      減免規則第24條規定，各該年度之地價稅自無減免地價稅
      之適用。況且，系爭土地於93年9月10日被告士林分處派
      員會同臺北市政府地政處人員至現場勘查時，並非供巷道
      使用，已如前述。本件原告既未提出具體事證證明系爭土
      地之地價稅有因適用法令錯誤或計算錯誤而有溢繳稅款之
      情事，是其主張尚不可採。
　　理  由
一、行政訴訟法第229條第1項所定適用簡易程序之數額，業經司
    法院以92年9 月17日院台廳行一字第23681號令增至新台幣
    20萬元，並定於93年1月1日實施。本件原告爭執之金額未逾
    新台幣20萬元，自應適用簡易程序事件，爰不經言詞辯論為
    判決。
二、按稅捐稽徵法第28條規定：「納稅義務人對於因適用法令錯
    誤或計算錯誤溢繳之稅款，得自繳納之日起5年內提出具體
    證明，申請退還；逾期未申請者，不得再行申請。」土地稅
    法第6條規定：「為發展經濟，促進土地利用，增進社會福
    利，對於國防、政府機關、公共設施、騎樓走廊、研究機構
    、教育、交通、水利、給水、鹽業、宗教、醫療、衛生、公
    私墓、慈善或公益事業及合理之自用住宅等所使用之土地，
    及重劃、墾荒、改良土地者，得予適當之減免；其減免標準
    及程序，由行政院定之。」第14條規定：「已規定地價之土
    地，除依第22條規定課徵田賦者外，應課徵地價稅。」平均
    地權條例第25條規定：「供國防、政府機關、公共設施、騎
    樓走廊、研究機構、教育、交通、水利、給水、鹽業、宗教
    、醫療、衛生、公私墓、慈善或公益事業等所使用之土地，
    及重劃、墾荒、改良土地者，其地價稅或田賦得予適當之減
    免；減免標準與程序，由行政院定之。」土地稅減免規則第
    1條規定：「本規則依土地稅法第6條及平均地權條例第25
    條規定訂定之。」第9條規定：「無償供公共使用之私有土
    地，經查明屬實者，在使用期間內，地價稅或田賦全免。但
    其屬建造房屋應保留之空地部分，不予免徵。」第24條規定
    ：「合於第7條至第17條規定申請減免地價稅或田賦者，應
    於每年（期）開徵40日前提出申請；逾期申請者，自申請之
    次年（期）起減免。」
三、本件系爭土地係原告於93年9月1日第1次向被告士林分處申
    請免徵地價稅，經被告士林分處於93年9月10日派員會同臺
    北市政府地政處人員至現場勘查後，發現該土地為臺北市○
    ○路51之2號與57號等2建物間之空地，該空地有以鐵門圍起
    ，鐵門外堆置雜物，非供巷道使用，此有被告士林分處93
    年9月10日會勘紀錄表、採證照片3幀等影本附原處分卷可稽
    ，嗣原告於93年9月20日第2次向該分處申請免徵地價稅，於
    93 年9月24日經該分處會同臺北市政府地政處人員再至現場
    勘查時發現系爭土地上鐵門業已拆除，現況係供巷道使用，
    系爭土地始有無償供公共使用之情事存在，此亦有被告士林
    分處93年9月24日會勘紀錄表、採證照片4幀等影本附原處分
    卷可稽。是系爭土地係自93年9月24日起有無償供公共使用
    之事實，故自該時起始有土地稅減免規則第9條規定免徵地
    價稅之適用，之前並無無償供公共使用之事實，92年以前自
    無土地稅減免規則第9條規定免徵地價稅之適用。何況原告
    自88年至92年止並未曾申請免徵系爭土地之地價稅，依土地
    稅減免規則第24條規定，各該年度之地價稅自無從減免。是
    被告對原告所為88年至92年課徵地價稅處分，並無適用法令
    錯誤情事 (亦無計算錯誤情事)，其否准原告退還88年至92
    年地價稅之申請，並無不合。再依上開被告士林分處93年9
    月10日會勘紀錄表及採證照片顯示，系爭土地為臺北市○○
    路51之2號與57號等2建物間之空地，該空地有以鐵門圍起，
    鐵門外堆置雜物之情形，即使如原告所主張遮雨棚是用以防
    止下雨滲窗，鐵欄杆是防止遊民出入，亦不影響上述系爭土
    地非供巷道使用事實之認定。
四、從而，原處分否准原告退還88年至92年地價稅之申請，並無
    違法，訴願決定予以維持，亦無不合。原告訴請撤銷，並請
    求被告應退還原告88年至92年地價稅總計42,742元，為無理
    由，應予駁回。請求退還溢繳稅款經否准，係以課予義務訴
    訟請求救濟，原告聲請被告應退還原告88年至92年地價稅總
    計42,742元，雖非完全，然因其實體上之主張已無理由，即
    使闡明其為完全之聲明，亦應駁回其訴，此部分並無闡明之
    必要，併予敘明。
五、據上論結，本件原告之訴為無理由，爰依行政訴訟法第98條
    第3項前段，判決如主文。
中    華    民    國    94     年    12    月     9   日
                              第一庭法  官 吳東都
上為正本係照原本作成。
本件以訴訟事件所涉及之法律見解具有原則性者為限，始得於本
判決送達後20日內向本院提出上訴狀並表明上訴理由，如已於本
判決宣示後送達前提起上訴者，應於判決送達後20日內補具上訴
理由（均按他造人數附繕本），且經最高行政法院許可後方得上
訴。
中　　華　　民　　國　　94　　 年　 　12　 月　   9   日
 　　  　　　　　　　    　         書記官 李金釵
